臺灣高等法院高雄分院刑事判決　　　　　94年度上訴字第87號
上　訴　人　臺灣澎湖地方法院檢察署檢察官
上　訴　人
即　被　告　甲○○
指定辯護人　本院公設辯護人　孫妙岑
上列上訴人因被告違反毒品危害防制條例案件，不服臺灣澎湖地
方法院93年度訴字第35號中華民國93年11月30日第一審判決（起
訴案號：臺灣澎湖地方法院檢察署93年度偵續字第2 號），提起
上訴，本院判決如下：
    主  文
原判決撤銷。
甲○○販賣第二級毒品，處有期徒刑柒年陸月。
扣案之含第二級毒品甲基安非他命及第三級毒品愷他命成分之藥
丸伍拾捌顆（驗餘淨重貳拾點貳玖公克）均沒收銷燬，夾鍊袋參
只均沒收。
    事      實
一、甲○○明知亞甲基雙氧甲基安非他命 (MDMA，俗稱「搖頭丸
    」）及甲基安非他命（起訴書誤載為「安非他命」）分係毒
    品危防制條例第2 條第2 項第2 款（附表二第83項、第89項
    ）列管的第二級毒品，不得販賣、運輸及持有；竟以營利為
    目的，基於販入MDMA後，再行運輸回澎湖縣賣出意思，於民
    國92年9 月26日凌晨1 時許，在桃園縣桃園市○○路199 號
    「獅子王舞廳」內，以每顆新臺幣（下同）150 元之代價，
    向綽號「成哥」之不詳姓名成年男子，販入MDMA共61顆，但
    「成哥」之人實際所交付者係含第二級毒品甲基安非他命及
    第三級毒品愷他命（Ketamine）成分之藥丸61顆。甲○○除
    當場施用1 顆外（施用毒品部分，業經臺灣澎湖地方法院檢
    察署檢察官於92年10月20日以92年度毒偵字第39號不起訴處
    分書為不起訴處分確定）。甲○○旋將其餘之60顆毒品，先
    由「獅子王舞廳」運輸至臺北市松山機場，並於同月27日下
    午4 時5 分許，搭乘立榮航空公司B7 0613 號班機，運輸上
    述毒品60顆至澎湖，並將之藏放在其澎湖縣馬公市○○路56
    號其住處之廚房衣櫃內，伺機販賣他人。嗣於同月29日下午
    6 時許，經警持法院核發之搜索票前往上址搜索，當場查獲
    ，並扣得上開毒品藥丸60顆（經鑑驗耗用其中2 顆，餘58顆
    ）及其所有，供包裝上述毒品之夾鍊袋3 只。
二、案經澎湖縣警察局移送臺灣澎湖地方法院檢察署檢察官偵查
    起訴。
    理      由
一、被告甲○○在本院審理中，雖承認有向「成哥」之人販入毒
    品行為，但否認有販賣毒品之犯行，辯稱：伊向「成哥」購
    買的毒品藥丸，係為供自己使用，或拿來送朋友，並無販賣
    營利之意圖等語。被告之指定辯護人則為被告辯稱：被告並
    無將扣案毒品賣出的意思，僅係供被告自己施用或欲送給他
    人而已。又被告將毒品由臺灣帶回澎湖，因其目的在於供自
    己或分送給朋友，應非運輸等語。經查：
  (一)關於證據能力部分：
  1.證人張富華、蔡宗源（原名蔡之穎）、高俊寒、薛明凱等人
    於偵查中陳述，業經具結，且檢察官於訊問上述證人之前，
    已告知如有不實陳述應受偽證處罰，並依法令其具結，依其
    作成筆錄情形，並無違法取供等顯不可信情況存在，依刑事
    訴訟法第159 條之1 第2 項規定得為證據。
  2.立榮航空公司92年9 月27日的艙單，係由該公司職員於旅客
    搭乘該公司飛機時，依旅客所提供的身分資料而為記載，性
    質上屬於從事業務之人，於業務上所製作的紀錄文書，並無
    顯不可信情況，依刑事訴訟法第159 條之4 第2 款規定，得
    作證據。又臺灣檢驗科技股份有限公司92年10月17日CH/200
    3/A0 050號濫用藥物尿液檢驗報告，雖係由澎湖縣警察局刑
    警隊囑託鑑定，但檢察官、被告及其指定辯護人對其證據能
    力，於本件言詞辯論終結前，並未聲明異議；本院審酌上述
    鑑定報告係由專業機關人員本於其專業知識及儀器所作成，
    故得為證據。
  (二)關於販賣第二級毒品部分：
  1.被告對於92年9 月26日，在桃園市「獅子王舞廳」，以每顆
    150 元之價格，向綽號「成哥」之人，購買俗稱「搖頭丸」
    之MDMA共61顆，除當場施用1 顆外，並將其餘60顆藥丸，自
    桃園縣攜至臺北松山機場，再自臺北松山機場搭飛機攜回澎
    湖，藏放在其住處，其後為警查獲事實，已經在原審及本院
    審理中均加以承認（見原審卷第27頁、本院卷第33頁）。並
    有扣案之上開藥丸60顆可佐，而扣案藥丸經檢察官囑託內政
    部警察署刑事警察局檢驗結果，確含第二級毒品甲基安非他
    命、第三級毒品愷他命成分，有該局93年1 月19日刑鑑字第
    0920192564四號鑑驗通知書可參（見偵查卷第24頁）。
  2.被告就販入扣案毒品的目的雖辯稱：是要自己施用或送人云
    云。而被告為警查獲後所採尿液，經澎湖縣警察局刑警隊囑
    託臺灣檢驗科技股份有限公司檢驗結果，確呈愷他命陽性、
    甲基安非他命陽性反應，有澎湖縣警察局刑警隊尿液鑑驗年
    藥物尿液檢驗報告可參（見偵查卷第36頁至第40頁）；故被
    告有施用扣案毒品部分，雖係事實。惟：
  (1)被告自承其於本次被查獲前近二年內，除於92年9 月26日施
    用毒品外，僅曾於90年6 月間施用毒品1 次（見警卷第4 頁
    、第8 －3 頁、偵續卷第20頁）；再參酌臺灣高等法院被告
    前案紀錄表所載資料情形，其確實自90年11月間起至本案查
    獲之間，並無因施用毒品行為被查獲案件，足見被告施用毒
    品次數極少；且其在警詢中也陳明：並未因施用毒品成癮（
    見警卷第7 頁），而其於92年9 月29日被警查獲後，因施用
    毒品行為經原審法院裁定觀察、勒戒後，因無繼續施用毒品
    傾向，而經檢察官不起訴處分，有臺灣高等法院被告前案紀
    錄表可參。因此，被告並無因施用毒品成癮情形也可認定。
    被告既無施用毒品成癮情形，且施用次數不多，衡情，何須
    一次如此大量毒品？再參酌被告所辯稱：有意將部分毒品轉
    的並非僅供自己施用而已。
  (2)被告於警詢中也自承：帶回來的毒品，預計以1 顆350 元賣
    出（見警卷第3 頁）等語，此雖係警察人員以假設之語氣詢
    問被告（按警察係問：「如果你要將搖頭丸（指扣案毒品）
    賣給不特定人，預計以每顆新台幣多少錢賣出？」），但由
    被告的陳述，可知被告並非無將扣案毒品出售他人之打算。
    另被告甫年滿20歲，自承每月薪資2 萬餘元（見原審卷第27
    頁），足認其經濟能力並不寬裕，然其購入上開毒品之代價
    共9,150 元，將近被告每月薪資之一半，以其收入而言，金
    額並非少數；衡情，被告亦無僅為無償轉讓他人施用，而遠
    赴臺灣購入扣案毒品再返回澎湖無償轉讓他人施用之理。
  (3)證人張富華、蔡宗源（原名蔡之穎）、高俊寒、薛明凱等人
    於偵查中分別具結證稱：曾於92年7 、8 月間，以300 元至
    500 元不等之價錢，向被告購買「搖頭丸」（見偵續卷第85
    至86頁、第101 頁、第108 頁、第124 頁）等語，被告對於
    有販賣其自稱為「搖頭丸」之藥物出售給上述證人的事實並
    無爭執（見原審卷27頁、本院卷第52至53頁）, 僅辯稱：所
    販賣給張富華等人之「搖頭丸」，實係名「橘鑽」的維他命
    丸等語。本件雖因無證人張富華等人之尿液檢驗報告或其他
    證據資料，可以認定被告所販賣給張富華等人之物即係MDMA
    。但被告有以自稱為「搖頭丸」之物出售給張富華等人一事
    ，則係真正。是被告在無「搖頭丸」，都能以維他命藥丸向
    人謊稱是「搖頭丸」加以出售，而從中獲取利益；則在手持
    有毒品時，豈願以之無償供他人施用? 且因被告本次販入毒
    品係於92年9 月底，距離其販售自稱「搖頭丸」之92年7 、
    8 月，時間甚為接近，為免受買主質疑，亦無再持虛假之藥
    丸充毒品出售之理？益徵被告販入扣案毒品，係因以自稱為
    「搖頭丸」出售給他人，從中獲取利益: 因而食髓知味，而
    販入扣案毒品，伺機出售他人甚明。
  (4)綜上論述，被告販入扣案毒品目的在於出售給他人使用，可
    以認定。
  3.又販賣第二級毒品罪責極重，且為警方查緝之重點，此為媒
    體經常報導事項，被告並於90年間即有施用毒品前科（此有
    其前科資料可參），而經觀察、勒戒，對此自應有所知悉；
    其竟甘冒遭警方查緝而受重刑處罰之危險，販賣第二級毒品
    給他人，可見其必可從中獲取不法利益。再者，其向「成哥
    」販入扣案毒品的代價為每顆150 元，其於警詢中又稱：帶
    回來的毒品，如果要賣，1 顆要賣350 元（見警卷第3 頁）
    ，益徵被告確可從中獲取數甚大利益，故被告有從販賣第二
    級毒品中營利的意思可以認定。
  (三)關於運輸第二級毒品部分：
  1.被告對於將扣案毒品由桃園縣運至臺北松機場，再由臺北松
    山機場搭飛機運輸扣案毒品至澎湖之事實，已經承認如前所
    述，並有立榮航空公司92年9 月27日艙單可證（見警卷第27
    頁）。
  2.又所謂「運輸」，指本於搬運輸送之意思，將物品由某地移
    轉存置至他地而言，並不以為他人搬運輸送為必要，即為自
    己運輸者，亦包括在內。而毒品危害防制條例第4 條第2 項
    之運輸毒品罪，不以國外輸入國內或國內輸出國外為限，其
    在國內運輸者亦屬之。是倘有運輸之意思，在國內將大量毒
    品由某處搬運輸送至他處，即非零星夾帶或短途持送之單純
    持有而已（最高法院94年台上字第341 號判決參照），本院
    審酌被告所持有之毒品數量不在少數，且係供販賣所用；再
    者，其運送路是由桃園至臺北，再由臺北至澎湖，有相當距
    離存在（臺北與澎湖間隔有臺灣海峽，必須搭飛機或船舶才
    能到達），可見被告將扣案毒品由桃園運至臺北松山機場再
    至澎湖，並非零星夾帶或短程持送之單純持有，依上述最高
    法院見解，自應成立運輸第二級毒品罪名。
  (四)被告甲○○係以意圖營利販入第二級毒品MDMA之犯意，欲向
    「成哥」之人購買MDMA，但實際購得的是含第二級毒品甲基
    安非他命成分之藥丸，其主觀上之認識，與客觀上取得之毒
    品雖有不同，而有錯誤情形；但MDMA與甲基安非他命均為第
    二級毒品，且因被告之前即有將自稱為「搖頭丸」之物出售
    給張富華等人，已如前述，足見其已知悉MDMA係毒品。故被
    告所認識之內容與現實所發生之事實，構成要件既相一致，
    自不影響其販賣及運輸第二級毒品罪責。至於扣案毒品雖同
    時含有第三級毒品愷他命成分，但因被告於販入扣案毒品時
    ，主觀上所認識者係第二級毒品，而不及於其他；且扣案毒
    品係藥丸形狀，如非經人事先告知或經檢驗，亦無從由其外
    形得知其內除含有第二級毒品成分外，尚含有第三級毒品愷
    他命成分，故尚難令被告負販賣或運輸第三級毒品罪責，因
    公訴人就此部分並未起訴，故本院僅於理由敘明。又辯護人
    雖聲請將上開扣案藥丸送至相關機構鑑定其中第二級毒品、
    第三級毒品之成分比例一節，本院審酌內政部警察署刑事警
    察局上述鑑驗通知書已記載上開藥丸含第三級毒品愷他命、
    少量第二級毒品甲基安非他命，而上開毒品中第二級毒品、
    第三級毒品成分之比例究為若干，與本件犯罪構成要件事實
    之認定，並無影響等情，故本院不再送鑑定，附此說明。
  (五)綜上所述，被告所辯不足採信，本件事證明確，被告犯行可
    以認定。
二、按毒品危害防制條例所稱之販賣毒品罪，不以販入復行賣出
    為要件，只需以營利為目的，已經販入或賣出，有一於此，
    犯罪即為完成。是核被告所為，係犯毒品危害防制條例第4
    條第2 項之販賣及運輸第二級毒品罪。公訴人就被告販賣第
    二級毒品部分，認被告係犯同條例第5 條第2 項意圖販賣而
    持有第二級毒品，起訴法條尚有未洽，惟因其社會基本事實
    相同，本院自得變更起訴法條予以審理。被告所犯販賣及運
    輸第二級毒品2 罪間，有方法與結果的牽連關係，應從情節
    較重的販賣罪處斷。其持有第二級毒品的低度行為被其販賣
    第二級毒品的高度行為吸收，不另論罪。又毒品危害防制條
    例雖於92年7 月9 日修正公布，於被告行為後之93年1 月9
    日施行，但因毒品危害防制條例第4 條第2 項販賣及運輸第
    二級毒品罪之犯罪構成要件及刑度均未修正，本件並無新舊
    法比較之問題，附此說明。
四、原審據以論處被告罪刑，固非無見；惟查：(一)「審判期日之
    訴訟程序，專以審判筆錄為證」；「審判長每調查一證據畢
    ，應詢問當事人有無意見」，刑事訴訟法第47條、第288 條
    之1 分別定有明文。本件原審於進行審判而調查證據時，只
    詢問被告有無意見，而未詢問檢察官有無意見，此有該審判
    筆錄可參（見原審卷第71頁）。(二)被告除成立販賣第二級毒
    品罪外，尚成立運輸第二級毒罪，原判決認不成立運輸第二
    級毒品罪。(三)扣案之毒品雖有60顆，但經鑑驗而耗用其中2
    顆，有上述鑑驗通知書可參，從而本件應宣告沒收銷燬之毒
    品為58顆，原判決於主文及理由均宣告第二級毒品60顆沒收
    銷燬，均有未合。被告上訴意旨否認犯罪，指摘原判決不當
    ，為無理由；惟檢察官上訴意旨指摘原判決認被告運輸第二
    級毒品部分，不成立犯罪係不當，為有理由，且原判決尚有
    其餘不當之處，自應由本院將原判決撤銷改判。審酌被告自
    己有施用毒品前科，應知毒品對於施用者的危害性，竟仍為
    謀自己私利，而販入扣案毒品以出售給他人施用，惟於未出
    售前即被查獲等情狀，爰量處如主文所示之刑。
五、扣案之含第二級毒品甲基安非他命及第三級毒品愷他命成分
    之藥丸58顆（驗餘淨重為20點29公克），因其含有第二級毒
    品，其餘之第三級毒品、和其他摻雜成分，無法與第二級毒
    品析離，應一併依毒品危害防制條例第18條第1 項前段規定
    ，沒收銷燬之。至於經鑑驗而耗用之上述毒品2 顆，已經滅
    失，故不為沒收銷燬之諭知。扣案之夾鍊袋3 只，係被告所
    有，業經被告陳明在卷，且供包裝上開毒品藥丸，防止潮濕
    裸露所用之物，應依毒品危害防制條例第19條第1 項規定沒
    收。
據上論結，應依刑事訴訟法第369 條第1 項前段、第364 條、第
299 條第1 項前段、第300 條、毒品危害防制條例第4 條第2 項
、第18條第1 項前段、第19條第1 項，刑法第11條、第55條，判
決如主文。
本案經檢察官彭南雄到庭執行職務。
中　　華　　民　　國　　94　　年　　4　　月　 　12  　日
                  刑事第三庭    審判長法  官  周賢銳
                                      法  官  謝宏宗
                                      法  官  黃仁松
以上正本證明與原本無異。
如不服本判決應於收受本判決後10日內向本院提出上訴書狀，其
未敘述上訴理由者，並得於提起上訴後10日內向本院補提理由書
狀（均須按他造當事人之人數附繕本）「切勿逕送上級法院」。
中　　華　　民　　國　　94　　年　　4　　月　 　12  　日
　　　　　　　　　　　　　　　　　　　書記官  鄭翠芬
附錄本件判決論罪科刑法條：
毒品危害防制條例第4條第2項：
製造、運輸、販賣第二級毒品者，處無期徒刑或7 年以上有期徒
刑，得併科新臺幣7 百萬元以下罰金。
